【裁判字號】    91,訴,1342
【裁判日期】    921031
【裁判案由】    偽造有價證券等
【裁判全文】
臺灣臺北地方法院刑事判決                         九十一年度訴字第一三四二號
    公  訴  人  臺灣臺北地方法院檢察署檢察官
    被      告  乙○○
右列被告因偽造文書等案件，經檢察官提起公訴（九十一年度偵字第一七七Ｏ九號）
，本院判決如左：
    主  文
乙○○意圖為自己不法之所有，而侵占遺失物，處罰金貳仟元，如易服勞役，以參佰
元折算壹日。又連續行使偽造信用卡，累犯，處有期徒刑陸月，如附表編號一至六所
示之物均沒收。又意圖為自己不法之所有，而搶奪他人之動產，累犯，處有期徒刑柒
月。應執行有期徒刑壹年，罰金貳仟元，罰金部分如易服勞役以參佰元折算壹日，如
附表編號一至六所示之物均沒收
    事  實
一、乙○○前於民國八十七年間因犯恐嚇取財罪，經台灣板橋地方法院於八十八年六
    月二十二日以八十八年度易字第七四二號案件判處有期徒刑八月確定，於同年十
    二月十一日執行完畢，詎其仍不悔改，於九十一年七月二十九日下午三時至四時
    許，騎乘ＶＱＰ—九三六號機車前往其姑婆家途中時，在臺北縣中和市○○街三
    八巷三十四號二樓之一住處附近，見路上有不詳人士所遺失之黑色皮包一只，於
    拾獲上開皮包，見其內有新台幣（下同）二百元、及偽造之中國國際商業銀行萬
    事達信用卡（卡號：五四Ｚ0000000000000號）、中國信託商業銀
    行威士信用卡（卡號：0000000000000000號）各一張後，竟意
    圖為自己不法之所有，將之侵占入己；旋又另行起意，基於行使偽造信用卡及偽
    造私文書之概括犯意，先在前開偽造之信用卡背面分別偽簽持卡名義人「張正輝
    」、「吳興偉」之姓名後，連續於九十一年七月三十一日下午一時五分許，前往
    台北縣中和市○○路八十一號郭江碧雲所開設之「金秀山銀樓」內，選購價值二
    萬二千元之金項鍊一條，並將前開偽造之中國國際商業銀行信用卡交予郭江碧雲
    而行使之，惟於郭江碧雲依照上開信用卡上所記載之查詢專線以電話確認發覺有
    異後，要求乙○○須以現金付款，而未能順利取得前開交易物品；又於同日下午
    一時二十二許，前往台北縣中和市○○路一號之屈臣氏百佳股份有限公司中連分
    店內，選購價值六百九十六元之襪子六雙後，將前開偽造之中國國際商業銀行信
    用卡交予該店店員行使之，並在信用卡二聯式簽帳單之顧客簽名欄上偽造「張正
    輝」之署押一枚（經複寫後共計二枚），均足以生損害於張正輝本人（起訴書誤
    載為吳興偉）、金秀山銀樓、中國國際商業銀行及財團法人聯合信用卡處理中心
    對信用卡交易控管之正確性；復於同日下午一時五十許，前往台北縣新店市○○
    路一一三號甲○○所開設之「弘福金銀珠寶有限公司」內，選購價值一萬九千三
    百元之金項鍊一條後，將前開所拾獲、偽造之中國信託商業銀行信用卡交予甲○
    ○行使，並在信用卡二聯式簽帳單之顧客簽名欄上偽造「吳興偉」之署押一枚（
    經複寫後共計二枚），足以生損害於吳興偉本人、弘福金銀珠寶有限公司、中國
    信託商業銀行及財團法人聯合信用卡處理中心對信用卡交易控管之正確性，嗣乙
    ○○偽造署押簽帳完成後，因甲○○為求慎重，撥打電話至中國信託商業銀行信
    用卡中心詢問，經該中心人員要求與乙○○通電話以確認其年籍資料，而乙○○
    於接過電話後，恐遭店家發覺係偽卡，竟另行起意，意圖為自己不法之所有，趁
    甲○○不備之際，徒手搶奪其置放於櫃臺上包裝完成之金項鍊，得手後旋即迅速
    往外逃逸，經甲○○家屬報案後，於同日下午二時三分許，在臺北縣新店市○○
    路一Ｏ八號前為警查獲，並當場扣得乙○○丟棄於路邊之前揭偽造信用卡二張、
    及搶得之金項鍊一條（已發還甲○○），並於同日下午八時許，在其前開住處內
    扣得盜刷偽造信用卡所得之襪子六雙（已交由黃淑芬領回）。
二、案經臺北縣政府警察局新店分局報請臺灣臺北地方法院檢察署檢察官偵查起訴。
    理  由
一、右揭拾獲偽造信用卡據為己有、並偽簽信用卡持卡人名義向商店行使等事實，業
    據被告乙○○於警詢、偵查及本院審理中坦承不諱，核與被害人郭江碧雲、黃淑
    芬及甲○○分別於警詢、偵查及本院訊問時指述之情節均屬相符，且有被告所拾
    獲之中國國際商業銀行萬事達信用卡（卡號：五四Ｚ000000000000
    0號）、中國信託商業銀行威士信用卡（卡號：00000000000000
    00號）各一張可資佐證，及弘福銀樓珠寶有限公司簽帳單、屈臣氏所開立之統
    一發票各一紙與贓物認領保管單二紙附卷足憑，而上開被告所侵占之信用卡兩張
    經臺北縣政府警察局新店分局送請財團法人聯合信用卡處理中心鑑定結果，均屬
    版面印刷圖文明顯叫真卡模糊，且偽雷射圖案欠缺立體感，防偽特殊符號凸字製
    作粗糙，確屬偽造之信用卡無訛，有該中心九十一年八月十六日九一聯卡商管字
    第一Ｏ九號函一紙附卷可參，並經證人賴以捷於警詢中證述甚詳（參見偵查卷第
    二十一頁），足徵被告此部分之自白應與事實相符，堪以採信。又被告雖坦承拿
    取金項鍊時並未經過被害人甲○○之同意，然矢口否認有何搶奪犯行，辯稱：當
    時交易已經完成，金項鍊也已經放在櫃臺上要給我，並非搶奪云云，然查：被告
    乙○○係於與中國信託商業銀行信用卡中心人員通電話時，突然趁被害人甲○○
    不備，迅速搶奪其放置在櫃臺上之金項鍊，當時交易應尚未完成等情，業據證人
    甲○○於警詢、偵查中證述甚詳，並於本院審理中一致證稱：當時交易未完成，
    東西已經包裝好放在櫃臺上，刷卡單已經印出來並取得授權碼，經被告簽完名，
    我要求與被告核對
    ，之後被告就丟下電話把我的東西搶了就跑等語（本院九十二年四月二十五日訊
    問筆錄參照），且參諸被告乙○○於本院審理中自承：取走金項鍊時並未經店家
    同意等語（九十二年九月三十日審理筆錄參照），核與證人前揭證述，亦無違誤
    ，足認被告係未經證人甲○○同意即率然取走金項鍊甚明。次按，刑法上之搶奪
    罪係乘人不備、不及抗拒而公然奪取之，核與竊盜罪係以和平秘密之方法將財物
    移置於自己實力支配下之情形有違，而本件衡諸被告乙○○於案發時，係當著證
    人甲○○面前公然奪取置放於櫃臺上之金項鍊，而將之置入其實力支配之下，其
    所為自應予搶奪罪之構成要件相當無誤，從而其上開所辯，不足採信。本案事證
    明確，被告犯行堪以認定，應依法論科。
二、按在信用卡背面簽名欄簽名，單純自形式上觀察，即足以表示信用卡簽名者於信
    用卡有效期限內有權使用該信用卡之辨識及證明，亦供特約商店比對該簽名是否
    與簽帳單上簽名相符之用，非依習慣或特約表示一定用意之證明，性質上屬刑法
    第二百十條之私文書，此有最高法院九十一年度臺上字第五二０九號判決可資參
    照。次按刑法第二百十七條所稱之「偽造署押」，係指行為人冒用本人名義在文
    件上簽名或為民法第三條第三項所稱指印之類似簽名之行為者而言，此亦有最高
    法院八十年度臺非字第二七七號判決足稽。被告在偽造之前揭兩張信用卡背面簽
    名欄偽造「張正輝」、「吳興偉」之署押，並持以向金秀山銀樓、屈臣氏百佳股
    份有限公司及弘福金銀珠寶有限公司刷卡簽帳購物，自足以生損害於「張正輝」
    、「吳興偉」本人及前開特約商、及各該偽造信用卡卡號之實際發卡銀行與財團
    法人聯合信用卡處理中心對信用卡交易控管之正確性；核其所為係犯刑法第三百
    三十七條之侵占遺失物罪、同法第二百零一條之一第二項前段之行使偽造信用卡
    罪、同法第二百十六條、第二百十條之行使偽造私文書罪、同法第三百二十五條
    第一項之搶奪罪；被告先後多次偽造「張正輝」、「吳興偉」署押之行為，係偽
    造私文書之部分行為，該偽造私文書之低度行為復為行使偽造私文書之高度行為
    所吸收，爰均不另論罪；又被告先後多次行使偽造私文書及行使偽造信用卡之犯
    行，均時間緊接、方法相同、觸犯構成要件相同之罪名，顯各係基於概括犯意反
    覆為之，均為連續犯，應依刑法第五十六條之規定，以一罪論，並均依法加重其
    刑。被告前揭行使偽造信用卡及行使偽造私文書之犯行間，有方法結果之牽連關
    係，依刑法第五十五條之規定，應從較重之行使偽造信用卡罪處斷。至其所犯侵
    占遺失物、行使偽造信用卡與搶奪三罪間，犯意各別，罪名不同，應分論併罰之
    。又被告乙○○前於八十七年間因犯恐嚇取財罪，經台灣板橋地方法院於八十八
    年六月二十二日以八十八年度易字第七四二號案件判處有期徒刑八月確定，於同
    年十二月十一日執行完畢，此有台灣高等法院被告全國前案紀錄表在卷可稽，其
    於前案執行完畢後，五年內再犯本件行使偽造信用卡及搶奪罪之有期徒刑以上之
    罪，為累犯，此部分應依刑法第四十七條之規定，遞予加重其刑。爰審酌被告前
    有恐嚇取財前科，仍不知謹慎自持之素行，年紀尚輕，因一時貪念致罹刑章，犯
    罪後尚能坦承犯行，惟不思循合法正當途徑賺得財富，侵占他人遺失物後，復起
    意行使偽造信用卡詐騙他人，除損害被害人、發卡銀行外，亦嚴重影響金融交易
    秩序，取得財物之價值，又其僅因未能順利刷卡取得財物，及貿然動手搶奪金項
    鍊之犯罪動機及目的，搶奪財物對社會治安造成之危害、暨其生活狀況、品行、
    智識程度、犯罪之動機、目的、手段、所生之損害等一切情狀，各量處如主文所
    示之刑，並就有期徒刑部分定其應執行之刑。扣案如附表所示編號一、二之偽造
    信用卡兩張，應依刑法第二百零五條規定宣告沒收；至於該二張偽造之信用卡背
    面之偽造署押部分因整張偽造信用卡業已宣告沒收，是毋庸單獨就其背面偽造署
    押宣告沒收，特此敘明。另扣案附表編號三所示之弘福金銀珠寶公司簽帳單持卡
    人存根聯，係供被告犯罪所用之物，且為其告所有，業據其陳明在卷，及附表編
    號五所示之未據扣案之屈臣氏公司簽帳單持卡人存根聯，惟無證據證明業已滅失
    ，爰均依刑法第三十八條第一項第二款之規定宣告沒收；至附表編號四、六，未
    據扣案之簽帳單商戶存根聯二紙上所偽簽之「張正輝」、「吳興偉」之署押各一
    枚，應依刑法第二百十九條之規定沒收。
據上論斷，應依刑事訴訟法第二百九十九條第一項前段，刑法第五十六條、第二百零
一條之一第二項前段、第二百十六條、第二百十條、第三百三十七條、第三百二十五
條第一項、第四十七條、第五十五條、第五十一條第五款、第四十一條第一項前段、
第四十二條第二項、第三十八條第一項第二款，第二百零五條、第二百十九條、罰金
罰鍰提高標準條例第一條前段、第二條，判決如主文。
本案經檢察官黃立維到庭執行職務
中      華     民      國      九十二     年     十    月     三十一    日
                                    臺灣臺北地方法院刑事第十三庭
                                        審判長法  官  朱  瑞  娟
                                              法  官  鄭  佾  瑩
                                              法  官  吳  佳  薇
右正本證明與原本無異。
如不服本判決，應於判決送達後十日內向本院提出上訴狀（應抄附繕本）。告訴人或
被害人如對於本判決不服者，應具備理由請求檢察官上訴，其上訴期間之計算係以檢
察官收受判決正本之日期為準。
                                              書記官  許  博  為
中      華     民      國      九十二     年     十    月     三十一    日
附錄本案論罪科刑法條全文：
中華民國刑法第二百零一條之一
意圖供行使之用，而偽造、變造信用卡、金融卡、儲值卡或其他相類作為簽帳、提款
、轉帳或支付工具之電磁紀錄物者，處一年以上七年以下有期徒刑，得併科三萬元以
下罰金。
行使前項偽造、變造之信用卡、金融卡、儲值卡或其他相類作為簽帳、提款、轉帳或
支付工具之電磁紀錄物，或意圖供行使之用，而收受或交付於人者，處五年以下有期
徒刑，得併科三萬元以下罰金。
中華民國刑法第二百一十條 (偽造變造私文書罪)
偽造、變造私文書，足以生損害於公眾或他人者，處五年以下有期徒刑。
中華民國刑法第二百一十六條 (行使偽造變造或登載不實之文書罪)
行使第二百十條至第二百十五條之文書者，依偽造、變造文書或登載不實事項或使登
載不實事項之規定處斷。
中華民國刑法第三百三十七條、第三百二十五條
附表
一、扣案偽造之中國國際商業銀行萬事達信用卡（卡號：五四Ｚ000000000
    0000號）壹張。
二、扣案偽造之中國信託商業銀行威士信用卡（卡號：0000000000000
    000號）壹張。
三、扣案之弘福金銀珠寶公司簽帳單持卡人存根聯壹紙（含偽造之「吳興偉」署押壹
    枚。（偵查卷第二十八頁）
四、九十一年七月三十一日下午二時弘福金銀珠寶公司簽帳單商店商戶存根聯上所偽
    簽之「吳興偉」署押壹枚。
五、九十一年七月三十一日含有偽造「張正輝」署押一枚之屈臣氏百佳股份有限公司
    簽帳單持卡人存根聯壹紙。
六、九十一年七月三十一日含有偽造「張正輝」署押之屈臣氏百佳股份有限公司簽帳
    單持卡人存根聯壹紙。


司法院資訊處製作；財團法人民間司法改革基金會備份。
